臺北高等行政法院判決　　　　　　　　　　　　　　　九十年度訴字第四五一八號
　　　　　　　　　　　　　　　.
　　原　　　告　甲○○
　　被　　　告　財政部臺灣省北區國稅局
　　代　表　人　林吉昌（局長）
　　訴訟代理人　乙○○
　　　　　　　　何玲蓉
右當事人間因贈與稅事件，原告不服財政部中華民國九十年四月二十五日台財訴字第
○九○一三五三五一二號訴願決定，提起行政訴訟。本院判決如左：
　　主      文
原告之訴駁回。
訴訟費用由原告負擔。
　　事      實
一、事實概要：被告於調查訴外人簡美惠八十四年度綜合所得稅事件時，查得原告於
    八十一年八月二十一日將其所有伍大鐵工廠股份有限公司（以下簡稱伍大公司）
    股票八○○股、一一五○股及四五○股分別移轉與其姊夫簡榮華、外甥女簡美惠
    及外甥簡新傑，涉有贈與情事，乃於八十五年五月二十七日以北區國稅二字第八
    五○一八八三九、00000000、00000000及00000000號
    函分別通知當事人提出收取及支付價款證明，因贈與人及受贈人均未能提出說明
    ，被告乃依行為時遺產及贈與稅法第五條第六款規定，核定贈與總額共計新台幣
    （下同）一○、二一八、三三六元，贈與稅額為二、○五○、一六七元。原告不
    服，申請復查結果，未獲准變更，提起訴願，亦遭決定駁回，遂向本院提起行政
    訴訟。
二、兩造聲明：
　(一)原告聲明：（依起訴狀所載）
    1.訴願及復查決定暨原處分均撤銷。
    2.原告申請言詞辯論及法律上之陳述。
    3.訴訟費用由被告負擔。
　(二)被告聲明：
    1.駁回原告之訴。
    2.訴訟費用由原告負擔。
三、兩造爭點：本件股票移轉是否視為贈與？
　(一)原告主張之理由：（原告未於言詞辯論期日到場，據其所提訴狀主張如左）
    1.原告係伍大公司之股東，於八十一年公司改組時，原告與姊夫簡榮華商談退股
      ，言明由簡榮華家族成員為承受股東，原告移轉伍大公司股份一、一五○股予
      簡美惠、四五○股予簡新傑、八○○股予簡榮華，由承受人提供伍大公司支票
      共計二五、○三九、二一七元予原告及原告之弟許信雄。
    2.訴願決定略以：「：：：復主張伍大公司八十一年公司改組時，系爭股票言明
      由簡榮華君家族承受，而由承受人提供伍大公司支票共計二五、○三九、二一
      七元予訴願人及訴願人之弟許信雄等情，資為爭議。經查訴願人於訴願時提示
      之支票，係由伍大公司開立，且支付之日期與系爭股權實際移轉日期及金額並
      不一致，要難謂係承受人等支付價款之證明，況所提支票均無提經金融機構兌
      付之紀錄，所訴核無足採，本件原處分應予維持。」等語，惟查，伍大公司改
      組時承受股東一時無足夠財力購置，為解決爭議，故由承受人借用公司分期票
      據給付予原告，其金額與被告核定金額不一，係因實際出售價格與被告核定價
      格差異。
    3.原告移轉股票之承受人之資金來源，與原告無涉，被告不得僅以其資金來源可
      疑，課徵原告贈與稅，有失公平原則。
　(二)被告主張之理由：
    1.按「財產之移動，具有下列各項情形之一者，以贈與論，依本法規定，課徵贈
      與稅：：：：六、：：：配偶間及三親等以內親屬間財產之買賣。但能提出支
      付價款之確實證明者，不在此限。」、「未公開上市之公司股票，以繼承開始
      日或贈與日該公司之資產淨值估定之。」，分別為行為時遺產及贈與稅法第五
      條第六款及同法施行細則第二十九條第一項所明定；次按「核算遺產及贈與稅
      法施行細則第二十九條第一項所謂之資產淨值時，對於公司未分配盈餘之計算
      ，應以經稽徵機關核定者為準」，為財政部七十年十二月三十日台財稅第四○
      八三三號函釋有案。
    2.本件依股東投資變動情形表所載，原告於八十一年八月二十一日移轉伍大公司
      股票八○○股、一、一五○股及四五○股分別移轉與其姊夫簡榮華、外甥女簡
      美惠及外甥簡新傑，經被告查得原告與簡榮華、簡美惠及簡新傑等三人係屬三
      親等內親屬關係，原告雖主張係買賣，惟迄本次行政訴訟仍無法提示雙方確有
      收付價金之證明，被告按伍大公司系爭股票之移轉日八十一年八月二十一日該
      公司之資產淨值計得每股價值為四、二五七‧六四元，依行為時遺產及贈與稅
      法第五條第六款規定，核定原告八十一年度贈與總額為一○、二一八、三三六
      元，淨額為九、七六八、三三六元，補徵贈與稅額為二、○五○、一六七元。
      ，揆諸首揭規定及函釋意旨，應無不合。
    3.至原告訴稱其係伍大公司之股東，八十一年公司改組時，原告與姐夫簡榮華商
      談退股事宜，當初言明簡榮華家族成員為承受股東，原告移轉伍大公司股份八
      ○○股、一、一五○股及四五○股分別予簡榮華、簡美惠及簡新傑，由承受人
      提供伍大公司支票計二五、○三九、二一七元予原告及原告之弟許信雄（許信
      雄亦為伍大公司退股股東）。伍大公司改組時，承受股東一時無足夠之財力購
      置，為解決爭議，故由承受人借用各該公司支票開立分期票據給付原告，其金
      額與被告核定金額不一，係因實際出售價格與被告核定價格差異等語。經查行
      為時遺產及贈與稅法第五條第六款但書規定，其立法目的係為避免財產買受人
      實際無支付價款能力，而規避贈與稅之核課，故明定如能提出具體之證明者，
      仍可不視同贈與，即課以買方負有提示價金支付流程之舉證責任。原告雖主張
      係屬買賣，惟依其於訴願階段提示四張相關票據以觀，上揭票據之發票人皆為
      伍大公司，並非買受人簡榮華等三人，且依股東投資變動情形表，原告係以每
      股一、五二九元之價格移轉予簡榮華等三人，依此計得之實際售價應計有三、
      六六九、六○○元，其計算式為：（1,150+450+800）股×1,529元=3,669,600
      元，並非如原告主張之二五、○三九、二一七元。況倘原告主張上揭支票係屬
      系爭股票之價款乙節係屬真實，則為何上揭支票內填載之到期日卻與移轉股票
      日期相差達約一年有餘，又上揭支票有無提示金融機構兌付之紀錄，原告雖主
      張不同之原因係因實際出售價格與被告核定價格差異所致，惟原告究以何種價
      格出售，如何支付，有無買受人支付之相關證明，迄今仍未能舉證供核，原告
      主張買賣乙節，尚難採據。
    4.另原告訴稱其移轉股票之承受人以何種資金或其資金來源如何，應與原告無關
      ，不能以原告之買受人資金來源可疑而課徵原告贈與稅等語，惟查三親等內親
      屬間財產之買賣，依行為時遺產及贈與稅法第五條第六款規定，應由納稅人負
      舉證責任，原告提示之資金資料既無法證明原告與承買人間確有收付之情形，
      依前行政法院三十六年第十六號判例意旨，自難認其主張為真實，又被告曾以
      八十五年五月二十七日北區國稅二第00000000、00000000、
      00000000及00000000號等函，請當事人提示收取及支付價款
      證明，業已依職權盡調查之責，惟仍未獲答覆，是被告認屬贈與，應無不合。
　　理      由
一、本件原告經合法通知，未於言詞辯論期日到場，核無行政訴訟法第二百十八條準
    用民事訴訟法第三百八十六條所列各款情形，爰依被告之聲請，由其一造辯論而
    為判決，合先敘明。
二、按「財產之移動，具有左列各款情形之一者，以贈與論，依本法規定，課徵贈與
    稅：．．．六、配偶間及三親等以內親屬間財產之買賣。但能提出支付價款之確
    實證明者，不在此限。」、「未公開上市之公司股票，以繼承開始日或贈與日該
    公司之資產淨值估定之。」，行為時遺產及贈與稅法第五條第六款及同法施行細
    則第二十九條第一項分別定有明文。
三、按當事人主張事實，須負舉證責任，倘其所提出之證據，不足為主張事實之證明
    ，自不能認其主張之事實為真實。行政法院（現已改制為最高行政法院）三十九
    年判字第二號著有判例。本件原告於八十一年八月二十一日將其所有伍大公司股
    票八○○股、一一五○股及四五○股分別移轉與其姊夫簡榮華、外甥女簡美惠及
    外甥簡新傑等情，有伍大公司填報之股東投資變動情形表、戶口名簿等影本附於
    原處分卷可稽，並為原告所不爭，自堪認為真正。原告雖主張其係伍大公司股東
    ，該公司於八十一年改組，原告與姊夫簡榮華商談退股事宜，言明由簡榮華家族
    成員為承受股東，原告移轉伍大公司股份一、一五○股予簡美惠、四五○股予簡
    新傑、八○○股予簡榮華，由承受人提供伍大公司支票共計二五、○三九、二一
    七元予原告及原告之弟許信雄等語。惟查支票係無因證券，本不足以為支付原告
    出售系爭股份價款之證明；且以原告於訴願階段所提伍大公司開立之支票四紙觀
    之，其票載日期與系爭股票移轉日期相距一年餘，其金額總額亦不相同，本啟人
    疑竇，原告復未就其價金支付及收取流程，提出確切合理之說明及證據，揆之前
    開判例，自難謂其已盡舉證責任，所言殊難採信。是原告既有將系爭股份移轉予
    姊夫簡榮華、外甥女簡美惠及外甥簡新傑（三親等內之親屬）之事實，且未能提
    出支付及收取價款之確實證明，依首揭法條規定，即應視為贈與，被告予以核課
    贈與稅，尚非無據。至原告所言股票移轉之承受人之資金來源與其無涉一節，固
    非無見，惟系爭承購股票資金來源既與課徵贈與稅有關，原告自應就承受人支付
    股票價金之流程提出具體事證，然原告空言主張買賣，卻始終未提出任何合理正
    當證據以實其說，自無足取。從而被告按伍大公司系爭股票移轉日即八十一年八
    月二十一日該公司之資產淨值計得每股價值後，予以核定贈與總額及淨額暨補徵
    贈與稅額，揆諸首開法條規定及財政部七十年十二月三十日台財稅第四○八三三
    號函釋，並無違誤，訴願決定予以維持，亦無不合，原告之訴難認有理由，自應
    予以駁回。
據上論結，本件原告之訴為無理由，依行政訴訟法第二百十八條、民事訴訟法第三百
八十五第一項前段、行政訴訟法第九十八條第三項前段，判決如主文。
中　　華　　民　　國　　　九十一　　年　　　六　　　　月　　　十二　　　日
                 　　　　   臺 北 高 等 行 政 法 院  第 一 庭
                             　　　　      審 判 長  法    官  鄭忠仁
                                           　　　    法    官  楊莉莉
                                                     法    官  林育如
右為正本係照原本作成。
如不服本判決，應於送達後二十日內，向本院提出上訴狀並表明上訴理由，如於本判
決宣示後送達前提起上訴者，應於判決送達後二十日內補提上訴理由書（須按他造人
數附繕本）。
中　　華　　民　　國　　　九十一　　年　　　六　　　　月　　　十三　　　日
       　　　　　　　　　　　　　　　　　　　　　　　書 記 官　林如冰
